【裁判字號】    99,台上,6670
【裁判日期】    991028
【裁判案由】    強盜等罪
【裁判全文】
最高法院刑事判決            九十九年度台上字第六六七０號
上  訴  人  甲○○
            乙○○
            丙○○
            丁○○
上列上訴人等因強盜等罪案件，不服台灣高等法院高雄分院中華
民國九十九年七月九日第二審判決（九十九年度上訴字第四三九
號，起訴案號：台灣高雄地方法院檢察署九十八年度偵字第一五
００三、二二七七七、二六九五三號），提起上訴，本院判決如
下：
    主  文
上訴駁回。
    理  由
壹、甲○○結夥強盜及結夥搶奪未遂、乙○○結夥搶奪及結夥搶
    奪未遂、丙○○結夥強盜及結夥搶奪部分
按刑事訴訟法第三百七十七條規定，上訴於第三審法院，非以判
決違背法令為理由，不得為之。是提起第三審上訴，應以原判決
違背法令為理由，係屬法定要件。如果上訴理由書狀並未依據卷
內訴訟資料，具體指摘原判決不適用何種法則或如何適用不當，
或所指摘原判決違法情事，顯與法律規定得為第三審上訴理由之
違法情形，不相適合時，均應認其上訴為違背法律上之程式，予
以駁回。本件原審審理結果，認為上訴人甲○○有如原判決附表
（下稱附表）二編號１、４，上訴人乙○○犯如附表五編號２、
４，上訴人丙○○所為如附表三編號１、２、４，６、８、９、
等強盜、搶奪之犯行明確，因而維持第一審論處甲○○犯如附
表二編號１、４之結夥強盜、結夥搶奪未遂（均累犯）二罪刑，
乙○○犯如附表五編號２、４之結夥搶奪、結夥搶奪未遂（均累
犯）二罪刑，丙○○犯如附表三編號１、２、８、９之結夥強盜
四罪刑及編號４，６、之結夥搶奪三罪刑之判決，駁回其三人
在第二審之上訴，已詳敘其調查、取捨證據之結果及憑以認定各
該犯罪事實之心證理由，並就丙○○否認部分犯行之供詞及所辯
各語認非可採，予以論述。而(一)、甲○○夥同丙○○、丁○○、
鄭浩然、楊景元等人趁被害人吳碧惠徒步返家途中，係以將吳碧
惠猛踢倒地，致其受有左側第五及第六根肋骨閉鎖性骨折、雙膝
及右足擦傷、左手肘挫傷等傷害之方式，強行取走吳碧惠財物等
情，業據證人林憲章證述明確。依此客觀之情狀，上開強暴行為
，已足以壓制吳碧惠之抗拒狀態，而該當於強盜罪之構成要件，
原判決因而論處甲○○犯結夥強盜罪刑，並無違誤。甲○○上訴
稱其僅止於搶奪云云，自無可取。又原判決就甲○○所犯上開二
罪，已以行為人之責任為基礎，具體審酌一切情狀而為刑之量定
，核無裁量權濫用之情形，甲○○單純對於原審量刑裁量之行使
為爭執，並非適法之第三審上訴理由。(二)、乙○○所犯前述二罪
，其中附表五編號２部分，既已據其否認有頭戴假髮之情事，則
原判決就該次犯罪所處之刑，未併予宣告沒收假髮，即無不合，
亦無上訴意旨所指前後理由矛盾之違誤可言。再原判決並非單憑
乙○○之自白為唯一證據，而係綜核全案證據資料，憑為判斷犯
罪事實，要無上訴所指論罪不依證據或欠缺補強證據之違法情形
。(三)、丙○○雖係瘖啞人，但並非因智能障礙無法為完全陳述之
人，其於警詢時已明白表示無選任辯護人之必要，於歷次詢問、
訊問中亦均有手語通譯在場參與協助、翻譯，其所為之陳述自難
認係缺陷證據，而謂無證據能力。至數行為於密接之時、地實行
，侵害同一法益，且各行為之獨立性極為薄弱，依社會通念，在
時空差距上難以強行分開者，固屬接續犯。但依原判決確認之事
實，丙○○上開各次犯罪之實行，所侵害之法益分屬數人，就時
、空上亦難認具有依社會通念難以強行劃分之緊密關聯性，顯係
分別起意，應各自獨立成罪，而與接續犯之要件尚屬有間，原判
決認其所為各罪應予分論併罰，核無違誤。上訴意旨徒憑己見，
謂其警詢及偵查中之陳述不得為證據，所犯各次犯行應依接續犯
規定成立一罪云云，並無可取，而非合法之第三審上訴理由。又
採證認事乃事實審法院之職權，苟其取捨，不違背經驗或論理法
則，即不得任意指為違法；另證據之證明力如何，則由事實審法
院本於確信自由判斷，此項自由判斷之職權行使，倘係基於吾人
日常生活之經驗，而未違背客觀上應認為確實之定則，並已敘述
其何以為此判斷之理由者，亦不容漫指為違法。原判決係綜合案
內證據資料，本於調查所得，相互勾稽之結果，憑以判斷認定各
該犯罪事實，所為論述並不悖於經驗及論理法則，亦與案內訴訟
資料悉無不合，尤無未調查補強證據即予論罪之違法。至應於審
判期日調查之證據，係指該證據倘予採納或經調查所能證明者，
得以推翻原審判決所確認之事實，而得據以為不同之認定而言。
本件依原判決之論證說明，其待證事實既臻明確，縱原審未就MS
N （線上即時傳訊）文字紀錄為無益之調查，亦與調查職責未盡
之違法情形並不相當，此部分上訴意旨所為之指摘，亦非適法。
至於上訴人等其餘上訴意旨所指，不外係置原判決明白論斷於不
顧，或仍持憑已為原判決指駁之陳詞再事爭辯，或對於事實審法
院取捨證據與自由判斷證據證明力之職權行使，徒以自己之說詞
，任意指摘原判決違法，或單純為事實上枝節性之爭辯，與法律
規定得為第三審上訴理由之違法情形，不相適合。依上說明，上
訴人等上開部分之上訴為違背法律上之程式，俱應予駁回。
貳、甲○○竊盜及乙○○、丙○○收受贓物部分
刑事訴訟法第三百七十六條所列各罪之案件，經第二審判決者，
不得上訴於第三審法院，為該法條所明定。本件甲○○、乙○○
、丙○○等人因強盜等罪案件，其中關於甲○○所犯如附表二編
號２、３竊盜二罪，乙○○如附表五編號１、３收受贓物二罪，
丙○○如附表三編號３、５、７、１０收受贓物四罪，原審係依刑
法第三百二十條第一項、第三百四十九條第一項規定分別論處罪
刑，核屬刑事訴訟法第三百七十六條第二款、第一款之案件。依
首開說明，既經第二審判決，自不得上訴於第三審法院，甲○○
、乙○○、丙○○猶提起上訴，顯為法所不許，應予駁回。
參、丁○○部分
刑事被告之上訴，自以受有不利益之裁判，為求自己利益起見請
求救濟者，方得為之，若原判決並未論罪科刑，即無不利益可言
，自不得上訴。卷查丁○○所犯數罪，其中如第一審判決附表二
有罪部分，因未據上訴，業經第一審判決確定，原判決對此部分
並未論罪科刑；而如原判決附表六所示經第一審判決無罪部分，
則據原審駁回檢察官之上訴。凡此對丁○○概無不利益可言，乃
竟復提起上訴，顯非適法，應予駁回。
據上論結，應依刑事訴訟法第三百九十五條前段，判決如主文。
中    華    民    國  九十九  年    十    月  二十八  日
                      最高法院刑事第十三庭
                          審判長法官  賴  忠  星
                                法官  呂  丹  玉
                                法官  吳      燦
                                法官  蔡  名  曜
                                法官  葉  麗  霞
本件正本證明與原本無異
                                      書  記  官
中    華    民    國  九十九  年   十一   月    一    日
                                                       s

司法院資訊處製作；財團法人民間司法改革基金會備份。
